【裁判字號】    97,交聲,2090
【裁判日期】    970731
【裁判案由】    聲明異議
【裁判全文】
臺灣臺中地方法院交通事件裁定        97年度交聲字第2090號
原處分機關  交通部公路總局臺中區監理所臺中市監理站
受處分人    甲○○
即異議人
上列異議人即受處分人因違反道路交通管理處罰條例案件，對於
交通部公路總局臺中區監理所臺中市監理站中華民國97年6 月12
日所為之處分（裁監稽違字第裁61－G7BA35477 號裁決書）聲明
異議，本院裁定如下：
    主  文
異議駁回。
    理  由
一、原處分機關略以：異議人即受處分人（以下簡稱受處分人）
    甲○○所有之車牌號碼HH6 －999 號重型機車，於民國96年
    11月14日13時27分許，在臺中市○○路，有「在設有禁止停
    車標誌之處所停車」之違規，經臺中市警察局第二分局（以
    下簡稱舉發單位）永興派出所員警逕行舉發，違規單通知聯
    採寄存送達方式完成送達。因受處分人迄97年6 月11日止未
    辦理結案，本站於97年6 月12日寄發裁監稽違字第裁61－G7
    BA35477 號裁決書（依道路交通管理處罰條例第56條第1 項
    第4 款，處罰鍰新臺幣1,200 元），裁決書於97年6 月13日
    完成簽收，受處分人於97年6 月16日提出申訴，業經舉發單
    位以97年6 月20日中分二警交字第0970019703號函覆，受處
    分人於97年7 月14日至站遞狀聲明異議等語。
二、聲明異議意旨則以：因戶籍地址是產權有問題，法拍幾次後
    於96年1 月之前確定，故於2 月初先搬離，但因還有希望拿
    回產權，所以才沒先遷戶口；3 月31日辦理戶籍遷離後，順
    便再到福田三街住處拿信件，惟其拿郵件通知單到郵局領取
    時，郵件已遭退回，所以從頭至尾不知道該郵件是什麼，並
    非故意不繳，而是不知是紅單，等再收到時，已是雙倍，覺
    得不合理，故提出申訴等語。
三、按受處分人，不服第八條主管機關所為之處罰，得於接到裁
    決書之翌日起二十日內，向管轄地方法院聲明異議。交通法
    庭認聲明異議不合法律上之程式者，應以裁定駁回之，但其
    不合法律上之程式可補正者，應先定期命為補正，逾期不補
    正者，即予駁回。道路交通管理處罰條例第87條第1 項、道
    路交通案件處理辦法第18條分別定有明文。
四、經查，受處分人之住所原設於臺中市○○○街272 號7 樓之
    3 ，於97年3 月31日辦理變更，遷入臺中市○區○○路2 段
    157 巷13號3 樓之2 有卷附之全戶戶籍資料查詢結果可考。
    本件裁決書送達之時（97年6 月13日），受處分人之住所既
    係設於臺中市○區○○路2 段157 巷13號3 樓之2 ，原處分
    機關將裁決書委由郵政機關向臺中市○區○○路2 段157 巷
    13號3 樓之2 為送達，並無違誤。且本件裁決書係由受處分
    人之同居人許紀正收受，有原處分機關送達證書1 份存卷足
    憑，故上開裁決書於97年6 月13日已生合法送達之效力。受
    處分人倘對原處分不服，原應於收受該裁決書之翌日即97年
    6 月14日起20日內即97年7 月3 日前聲明異議，始為適法。
    惟受處分人遲至97年7 月14日始向原處分機關遞狀聲明異議
    ，有卷內蓋用在聲明異議狀上之原處分機關收文章印記可佐
    。從而，受處分人提出本件異議，顯已逾前開20日法定期限
    ，其異議不合法，且無從命其補正，應予駁回。另受處分人
    固曾於97年6 月16日，向原處分機關提出申訴，有卷附之台
    中市監理站交通違規陳述單及查詢單可參，然按「聲明異議
    ，應以司法狀紙，敘述異議之理由，提出於原處分機關為之
    。」，道路交通案件處理辦法第13條第1 項前段定有明文。
    受處分人於97年6 月16日填寫並提交原處分機關之交通違規
    陳述單及查詢單，係原處分機關提供民眾陳述意見之制式文
    件，並非司法狀紙，受處分人於97年6 月16日所提申訴，尚
    難認合於提起聲明異議之程式，附此敘明。
五、末查，本件舉發通知單送達之際，受處分人之住所係設於臺
    中市○區○○○街272 號7 樓之3 ，業據受處分人於聲明異
    議狀內供承無訛，並有其全戶戶籍資料查詢結果1 紙在卷可
    稽。舉發單位委由郵政機關向上址為送達，因未獲會晤受處
    分人，亦無受領文書之同居人、受僱人或接收郵件人員，遂
    於96年11月27日將舉發通知單寄存於台中樹仔腳郵局，並作
    送達通知書二份，一份黏貼於上址門首，另一份置於該址信
    箱或其他適當位置，以為送達等情，核有臺中市警察局第二
    分局97年6 月20日中分二警交字第0970019703號函及其檢附
    之送達證書附卷可憑。依違反道路交通管理事件統一裁罰基
    準及處理細則第5 條、行政程序法第72條第1 項前段、第74
    條第1 項、第2 項等規定，受處分人實際上縱未居住於上揭
    戶籍地址，惟受處分人始終未向監理機關聲請變更地址，足
    見受處分人並無廢止前開戶籍住所之意思，本件舉發通知單
    向受處分人之戶籍地址送達，應屬合法，且該送達自寄存之
    日即96年11月27日，已生合法送達之效力。另交通違規件數
    繁多，送達不論係親自收受或寄存送達、甚或公示送達，如
    屬有效之送達，則受處分人之權益包括陳述意見之機會，業
    已受到保障，至於受處分人事實上是否知悉該公告或通知內
    容，則應由受處分人自行負責，要難令舉發機關擔負事實上
    之通知義務，否則寄存或公示送達之法定送達方式，即形同
    具文。是以受處分人辯稱其因未接獲舉發通知書而未依限納
    罰云云，即難謂適法。準此，受處分人在經合法寄存送達生
    效後，有逾越應到案期限60日以上而逕行裁決處罰之情形，
    原處分機關依法裁處1,200 元罰鍰，經核尚無不當，併此敘
    明。
六、據上論斷，應依道路交通管理處罰條例第87條第2 項，道路
    交通案件處理辦法第18條前段，裁定如主文。
中    華    民    國    97    年    7     月    31    日
                  交通法庭      法  官  楊萬益
上正本證明與原本無異。
如不服本裁定，應於送達後五日內，向本院提出抗告狀。
                                書記官  譚系媛
中    華    民    國    97    年    7     月    31    日


司法院資訊處製作；財團法人民間司法改革基金會備份。
